臺灣高等法院高雄分院民事判決　
111年度勞上易字第129號
上  訴  人  台灣中油股份有限公司

法定代理人  李順欽  
訴訟代理人  李玲玲律師
            林若馨律師
            陳星宇律師
被上訴人    陳正欽  
            林景崧  
            陳仕中  
            陳能泳  

            傅國賢  
            朱耀堂  
            陳德財  
共      同
訴訟代理人  劉思龍律師
            張雨萱律師
上列當事人間請求給付退休金差額事件，上訴人對於中華民國11
1年4月7日臺灣橋頭地方法院111年度勞訴字第25號第一審判決提
起上訴，本院於111年6月15日言詞辯論終結，判決如下：
    主  文
上訴駁回。
第二審訴訟費用由上訴人負擔。
    事實及理由
一、按第二審判決書內應記載之事實，得引用第一審判決。當事
    人提出新攻擊或防禦方法者，應併記載之。判決書內應記載
    之理由，如第二審關於攻擊或防禦方法之意見及法律上之意
    見與第一審判決相同者，得引用之；如有不同者，應另行記
    載。關於當事人提出新攻擊或防禦方法之意見，應併記載之
    ，民事訴訟法第454條定有明文。
二、本件兩造之聲明及就事實與法律之陳述，均引用原審判決記
    載。上訴人另辯稱：㈠上訴人於勞動基準法（下稱勞基法）
    施行後，除依勞基法規定發給被上訴人薪資、加班費外，針
    對被上訴人輪值大、小夜班，仍繼續額外發給夜點費（下稱
    系爭夜點費），可見系爭夜點費性質應屬恩惠性及勉勵性給
    付，非勞務之對價。且依上訴人77年10月5日（77）油人000
    00000號函（下稱系爭77年10月5日函文），亦可看出上訴人
    輪班人員之福利與津貼制度係分別制定，是系爭夜點費應確
    屬夜間輪班人員可享之福利制度，而非工資。㈡兩造在勞動
    契約成立時採單一薪點制度，此為被上訴人所知悉，自不得
    在計算退休金時主張計入系爭夜點費。況晝夜輪班工作為勞
    基法第34條第1項規定之工作型態，被上訴人亦不可能因上
    訴人未給付系爭夜點費而拒服勞務，可見此項給付純係為體
    念輪值夜班者之辛勞所為恩惠性給予等語。
三、經查，本院關於被上訴人任職期間領取之系爭夜點費是否屬
    工資而應列入平均工資計算退休金，除後述部分外，其餘攻
    擊或防禦方法之意見及法律上之意見與第一審判決相同，引
    用原審判決之記載。上訴人雖以前詞為辯。惟查：
　㈠依系爭77年10月5日函文記載：「主旨：請配合公司研擬輪班
    福利及津貼之需要，就貴單位工作人員輪班情況研擬有關資
    料報公司參考彙辦。. . .說明二、輪班津貼未報大部核定
    前，輪值人員依輪班時間核發夜點費...」等語（見原審卷
    第39頁），雖可認上訴人將輪班津貼與夜點費分開制定。惟
    依勞基法第2 條第3 款就工資所為定義，只須符合勞工因工
    作而獲得之報酬，以現金或實物等方式之經常性給與均屬之
    。因兩造在成立勞動契約時，均已知悉工作型態為三班制固
    定輪班，並認知實際輪值大、小夜班者即可領取系爭夜點費
    ，可見此項給付就上訴人而言，係明確認知在被上訴人提供
    大、小夜班之勞務時，即有給付義務，而被上訴人亦認知其
    若輪值大、小夜班，即可領取此項給付，故雙方就此應已有
    共識及合意，並具備在固定輪班工作型態下「勞務對價」及
    「經常性給與」之性質，而屬工資之一環，故尚難以上訴人
    將輪班津貼與夜點費分開制定，抑或上訴人係在薪資、加班
    費外，額外發給系爭夜點費之事實，遽認系爭夜點費屬恩惠
    性給付。
　㈡次查，單一薪點制之目的在於確保勞工可獲得工資之計算基
    準，惟並未排除其他依法令可獲得工資規定之適用，尚不得
    因上訴人係依單一薪點制發放被上訴人薪資，逕認系爭夜點
    費不得入平均工資。另晝夜輪班工作雖為勞基法第34條第1 
    項規定之合法工作型態，然此僅為就特殊需求之工作形態所
    為規定，上訴人給付勞工各種款項是否屬於工資之一部，仍
    應實質審核其內容，尚不能僅以輪值大、小夜班屬勞基法第
    34條所定合法工作型態，即反推論系爭夜點費非屬工資。是
    上訴人以晝夜輪班工作原為勞基法第34條第1項規定之工作
    型態，且兩造在勞動契約成立時採單一薪點制度，故系爭夜
    點費非屬工資，不得計入退休金云云，亦非可採。
四、綜上所述，被上訴人依臺灣省工廠工人退休規則（89年9月2
    5日廢止）第9條第1款、第10條第1項第1款、勞工退休金條
    例第11條，及勞基法第55條第1項第1款、第3項、第84條之2
    等規定，請求上訴人分別給付如原審判決附表各編號「應補
    發退休金」欄所示之金額，及各自如附表各編號「利息起算
    日」欄所示之日起至清償日止，按週年利率5%計算之利息，
    為有理由，應予准許。原審判命上訴人如數給付，並無違誤
    。上訴意旨指摘原判決不當，求予廢棄改判，為無理由，應
    予駁回。
五、據上論結，本件上訴為無理由，判決如主文。
中　　華　　民　　國　　111 　年　　6 　　月　　29　　日
                            勞動法庭
                                審判長法  官  蘇姿月
                                      法  官  謝雨真
                                      法  官  王  琁
以上正本證明與原本無異。
本件不得上訴。
中　　華　　民　　國　　111 　年　　6 　　月　　29　　日
                                      書記官  林秀珍